【裁判字號】    91,交簡上,309
【裁判日期】    920521
【裁判案由】    過失傷害
【裁判全文】
臺灣臺北地方法院刑事判決                      九十一年度交簡上字第三九號
    上  訴  人  臺灣臺北地方法院檢察署檢察官
    上  訴  人
    即  被  告  丙○○
右列上訴人因被告過失傷害案件，不服本院臺北簡易庭九十一年度店交簡字第五六四
號，中華民國九十一年十一月八日第一審刑事簡易判決（檢察官聲請簡易判決處刑書
案號：臺灣臺北地方法院檢察署九十一年度偵字第一○七七七號），提起上訴，本院
管轄之第二審合議庭判決如左：
    主  文
原判決撤銷。
丙○○因過失傷害人，處拘役伍拾伍日，如易科罰金以佰元折算壹日。
    事  實
一、丙○○於民國九十一年四月十四日二十一時二十分許，駕駛車牌號碼ＧＳ─二一
    一三號自用小客車，沿臺北縣丁○市○○路由西向東方向行駛，行經該路段與北
    新路二段之交岔路口時，欲左轉北新路二段往北繼續行駛，原應注意車輛行駛至
    交岔路口，轉彎車應讓直行車先行，而依當時情形天候晴、有夜間照明光線、係
    乾燥、無缺陷之柏油路面狀況且視距良好，又無不能注意之情事，竟疏未注意，
    於上開路口時貿然向北左轉，致其所駕駛汽車之前車頭與對向沿寶強路由東往西
    方向直行行駛，由甲○○騎乘後座附載其弟乙○○，車牌號碼為ＢＨ四－二五三
    號重型機車之左側車身發生碰撞，甲○○及乙○○因而人車倒地，致甲○○受有
    左膝、小腿及左足背多處擦傷、左前臂擦傷，乙○○則受有左臉頰及左足掌趾多
    處擦傷、左足二至五趾、甲床挫傷之傷害。
二、案經甲○○、乙○○訴由臺北縣警察局丁○分局報請臺灣臺北地方法院檢察署檢
    察官偵查後聲請簡易判決處刑。
    理  由
一、上訴人即被告丙○○經合法傳喚，無正當理由，未於本院所指定之九十二年五月
    七日審理期日到庭，惟據其前到庭所為之陳述，固坦承確有於上揭時、地駕車發
    生車禍，致告訴人甲○○、乙○○因而受傷之事實，惟否認有何過失，辯稱：當
    時確定沒有車才轉的，結果對方所騎乘之機車突然過來而閃避不及，由卷附伊所
    提出其所駕駛汽車的車損照片觀之，係車牌上方遭受撞擊，顯見告訴人進入路口
    前，伊已達中心處開始轉彎之動作，告訴人因超速失控未剎車之情況下撞及被告
    靜止之自小客車，當伊左轉至對向外側車道時，告訴人尚未進入該交岔路口，依
    道路交通安全規則第一百零二條第一項第六款之規定，告訴人即應讓被告先行，
    然卻未讓被告先行且車速過快發生車禍，被告就本件車禍顯無過失等語，資為辯
    解（參見九十二年一月三日之上訴理由書）。
二、關於被告於右揭時、地駕駛前開車牌號碼之自用小客車在前述肇事地點左轉，撞
    及沿同路對向直行行駛之告訴人機車而肇事，告訴人因而分別受有如事實欄所載
    之傷害等事實，業據被告於警局詢問、檢察官偵查及本院審理時均供承不諱，核
    與告訴人等於警局詢問時指訴情節相符，且上述車禍發生經過之客觀事實，有臺
    北縣政府警察局丁○分局製作之道路交通事故調查報告表、Ａ三道路交通事故調
    查報告表、道路交通事故補充資料表、道路交通事故當事人通訊資料表、酒精濃
    度檢測單、交通事故分析研判表、自首調查表、現場及車損照片十二幀等件附於
    卷內可稽，再告訴人因本件車禍分別受有前述傷害，業據其提出天主教耕莘醫院
    之診斷證明書二紙附卷可參。
三、被告雖矢口否認其有過失，並以前揭當時其已達路口中心處，及其曾停於路口處
    ，確定無往來車輛後才通過肇事地點，又告訴人騎車有超速等情詞置辯，惟查：
(一)、據被告於九十一年四月二十八日警局詢問時自承：「‧‧‧沿民族路由建國路往
    中興路方向行駛左轉北新路，與駕駛人甲○○騎重機車ＢＨ四－二五三號載其弟
    乙○○沿寶強路由中興路往建國路方向行駛擦撞。」告訴人甲○○於同日警局詢
    問時陳述：「‧‧‧沿臺北縣丁○市○○路行駛，由中興路往建國路方向行駛，
    行經臺北縣丁○市○○路與民族路口，與沿民族路由建國路往中興路方向行駛左
    轉北新路之丙○○所駕駛自小客ＧＳ─二一一三號擦撞。」等語，又審酌前揭丁○分局交通分隊道路交通事故補充資料表記載，被告所駕駛自小客車前方車牌凹
    陷，告訴人甲○○騎乘機車之左、右側車身有擦痕之車損情形，顯見被告駕車沿
    民族路甫左轉北新路二段時，旋即與對向由告訴人甲○○騎乘機車之前車頭發生
    碰撞，故其車之車損情況在前車頭部分，另依卷附之道路交通事故調查報告表所
    載現場圖所示，肇事路口為臺北縣丁○市○○路二段與民族路之有行車號誌管制
    交岔路口，而雙方肇事後，兩車均移離現場，故被告辯稱當時其已達路口中心處
    一節，並無證據足資佐證。
(二)、按汽車行駛時，駕駛人應隨時注意車前狀況，並採取必要之安全措施，另汽車行
    駛至交岔路口時，轉彎車應讓直行車先行，道路交通安全規則第九十四條第三項
    及第一百零二條第一項第六款前段分別定有明文，被告為已考領駕照之駕駛人，
    其行經上開肇事路口，即應注意上開法令之規定，負起其注意義務，而依卷附道
    路交通事故調查報告表所載，事發當日天候晴，有夜間照明光線、路面無障礙物
    ，自被告行車方向可以清楚看見對向來車動態，依當時情形並無不能注意之情事
    存在，而被告駕車行至該處自應觀察對向直行車輛動態，確為安全時始可左轉行
    駛，而據被告稱當時車頭部位左轉至對向內、外車道間即與告訴人發生碰撞，以
    及告訴人稱當時沿該路直行行駛等語，足徵被告車輛係左轉行進中，其左轉前未
    確實注意對向直行車輛動態，有違反上述規定之情事。
(三)、又依道路交通事故調查報告表附載事故現場圖所示，告訴人甲○○騎乘機車在寶
    強路由東向西車道上並未留有機車剎車痕，而車禍發生後所製作相關交通事故詢
    問筆錄均自承當時行車速度僅四十公里，本件車禍既乏剎車痕跡或行車記錄器等
    資料，自無從推論告訴人甲○○當時行車速度大約為何，被告無以為憑，遽指告
    訴人甲○○騎乘機車有超速之嫌，不足採信，但依前揭道路交通安全規則第九十
    四條第三項及第二條第一項第一款之規定，汽、機車行駛時，駕駛人應隨時注意
    車前狀況，並採取必要之安全措施，且依當時情狀，該處視距良好，道路並無障
    礙或缺陷，已如前述，告訴人甲○○騎乘機車行經交岔路口時，亦疏未注意車前
    狀況並隨時採取必要之安全措施，以致見被告車身突出在交岔路口時，因反應不
    及撞及被告駕駛車輛之前車頭，對本件車禍之發生亦有過失存在，惟仍無解於被
    告之過失責任。
(四)、再本件肇事責任經送請臺灣省臺北縣區車輛行車事故鑑定委員會鑑定及臺灣省車
    輛行車事故覆議委員會覆議結果，亦認同前揭見解，有該會九十一年九月十日北
    鑑字九一○九九○號鑑定意見書及九十二年三月十八日府覆議字第九二一○一二
    二號覆議意見書各一份在卷為憑，被告之過失行為與告訴人受傷間，存有相當因
    果關係，應屬灼然，本件事證明確，被告之犯行堪以認定。
四、核被告丙○○所為，係犯刑法第二百八十四條第一項前段之過失傷害罪，且被告
    一過失行為，致告訴人甲○○、乙○○二人受有前開傷害，係一行為觸犯數相同
    罪名之同種想像競合，應依刑法第五十五條之規定從一重處斷。原審以被告前開
    犯行之事證明確而論罪科刑，固非無見，惟因本件事故發生後，臺北縣政府警察
    局丁○分局江陵派出所警員潘東傑依指示前往肇事現場瞭解案情時，發生交通事
    故之雙方均有向前來處理之警員陳述車輛為渠等行駛及肇事經過，但均表明願意
    自行處理後遂離去，而卷附自首調查表係嗣後告訴人提出告訴，警員於九十一年
    五月十八日收案當日才製作，此有證人即前揭警員潘東傑到庭證述屬實（參見本
    院九十二年一月六日訊問筆錄），迨告訴人於九十一年四月二十八日向臺北縣警
    察局丁○分局提出告訴，被告始被傳喚到案說明案情，但由被告在警局詢問、檢
    察官偵查及本院審理時，均矢口否認何過失的辯詞觀之，被告並未供述有過失或
    陳述犯罪接受裁判之意，可認前揭自首調查表所載之情形，僅為被告於事故發生
    後向處理之警員陳述肇事經過，並未有接受裁判之意，是被告並不合於刑法第六
    十二條前段所定對於未發覺之犯罪自首而接受裁判之要件。被告上訴意旨所述固
    屬無據，然公訴人就此提起上訴，尚非無理由，應由本院將原判決撤銷改判。
五、爰審酌被告就本件車禍應負之過失責任，被告過失行為對告訴人所生損害，告訴
    人亦未注意車前狀況與有過失程度、被告犯罪後猶矢口否認犯行及迄今尚未與告
    訴人達成民事和解並賠償損失等一切情狀，故量處如主文第二項所示之刑，並諭
    知易科罰金之折算標準，以資懲儆。
六、被告經合法傳喚無正當理由不到庭，爰不待其陳述逕行判決。
七、據上論斷，應依刑事訴訟法第四百五十五條之一第一項、第三項、第三百七十一
    條、第三百六十九條第一項前段、第三百六十四條、第二百九十九條第一項前段
    ，刑法第二百八十四條第一項前段、第四十一條第一項前段、第五十五條，罰金
    罰鍰提高標準條例第一條前段、第二條，判決如主文。
本案經檢察官黃東焄到庭執行職務
中      華      民      國    九十二    年      五      月    二十一    日
                                台灣台北地方法院交通法庭
                                    審判長法  官  劉壽嵩
                                          法  官  陳婷玉
                                          法  官  鄧德倩
右正本證明與原本無異。
本判決不得上訴
                      書記官  謝韻華
中      華      民      國    九十二    年      五      月    二十三    日
附錄：本案論罪科刑法條全文
刑法第二百八十四條第一項前段：
因過失傷害人者，處六月以下有期徒刑、拘役或五百元以下罰金。致重傷者，處一年
以下有期徒刑、拘役或五百元下罰金。


司法院資訊處製作；財團法人民間司法改革基金會備份。
